【裁判字號】    92,上更(一),497
【裁判日期】    921014
【裁判案由】    違反麻醉藥品管理條例
【裁判全文】
臺灣高等法院刑事判決                        九十二年度上更(一)字第四九七號
    上  訴  人  甲○○
    即  被  告
    選任辯護人  洪大明  律師
右上訴人因違反麻醉藥品管理條例案件，不服臺灣新竹地方法院八十七年度訴字第二
七０號，中華民國八十八年九月二十三日第一審判決（起訴案號：臺灣新竹地方法院
檢察署八十七年度偵字第六六九、一Ｏ四八、二八Ｏ三號），提起上訴，本院判決後
經最高法院發回更為審理，本院判決如左：
    主      文
原判決撤銷。
甲○○無罪。
    理      由
一、公訴意旨略以：被告甲○○基於意圖營利之概括犯意，連續先於八十六年間十月
    至十一月間之某日，在新竹縣竹東鎮郵局對面遊樂場內，以新臺幣（下同）二千
    元之代價，販賣一小袋之安非他命予丙○○。又於八十七年一月三十一日，在乙○○新竹縣竹東鎮○○街一四二號住家附近，以五千元之代價販賣零點一七公克
    予乙○○。嗣於八十七年二月十二日（原審誤載為八十八年二月十一日）下午二
    時三十分，警員富大地搭載丁○○至乙○○之住處，藉由丁○○喬裝施用毒品者
    ，向乙○○表示欲購買安非他命，因乙○○並無安非他命可出賣，乙○○（牙保
    部分另移送偵辦）遂以電話聯絡甲○○，約定在新竹縣竹東火車站交易，以四萬
    元代價出售安非他命壹包（經秤重為淨重三點六六公克）予丁○○。富大地再搭
    載乙○○及丁○○至新竹縣竹東火車站等待甲○○。迨甲○○駕車到達時，警員
    富大地及丁○○進入甲○○車內，正當甲○○拿出安非他命一包欲進行交易時，
    警員富大地即出示身份，將甲○○逮捕，因該次之買賣係經由丁○○所為之誘捕
    ，其買賣於實際上並無法合致而為未遂，並扣得安非他命一包，因認被告涉有修
    正前麻醉藥品管理條例第十三條之一第二項第一款非法販賣麻醉藥品罪嫌。
二、訊之被告甲○○，固坦承於竹東火車站前為警查獲之事實，惟堅決否認有任何非
    法販賣安非他命予丙○○、乙○○之行為，並以渠曾與乙○○合資購買安非他命
    吸用，當天亦因此而與乙○○相約在竹東火車站見面，欲向乙○○之朋友購買安
    非他命，至於扣案安非他命並非渠所有等語置辯。
三、公訴人認被告涉有右揭非法販賣麻醉藥品罪嫌，無非以公訴人所指犯罪事實業據
    同案被告丙○○、乙○○於警詢、偵查中供證綦詳，又經調閱（０三）0000
    000號電話及000000000號行動電話之通話紀錄，核與乙○○所供稱
    購買安非他命之方式相符，又被告甲○○與乙○○通話次數頻繁，且有凌晨一時
    許通話紀錄，又被查獲後尚有電話往來，顯見交往非淺，乙○○應無誣指被告之
    理，另有安非他命四‧一公克扣案可資佐證，再者，經新竹縣警察局橫山分局員
    警持搜索票搜索新竹縣竹東鎮五豐里七十四號被告甲○○所在之處，查獲其與傅
    榮輝等人共處一室，現場並查獲安非他命分裝、電子秤、電子計算機等物品（扣
    於傅榮輝違反麻醉藥品管理條例案），有搜索扣押證明筆錄在卷可查為依據。惟
    按犯罪事實之認定，應憑證據，如無相當之證據，或證據不足以證明，自不能以
    推測或擬制之方法，以為裁判之基礎。經查：
    (一)新竹縣警察局橫山分局員警於八十七年一月二十六日，持檢察官核發搜索票，
      在新竹縣橫山鄉田寮村八鄰八八之二號執行搜索，查獲丙○○所持有安非他命
      、吸食器等物品，據丙○○於警詢時供稱「（你所吸食之安非他命是何人提供
      ）是一位住在新竹縣芎林鄉男子名叫陳振雄，綽號『阿雄』所販賣給我的，亦
      曾向住竹東鎮綽號『福喜』之男子甲○○購買過。每次約以新臺幣二千元左右
      購得一小包，且均分別購得很多次了，所以實際次數記不起來。」（偵六六九
      號卷第四頁），嗣於偵查中供稱「（來源）向陳振雄及甲○○購得，各買一次
      ，各以二千元購得。」（同上卷第二三頁）、「（吸用安非他命向誰買）向陳
      振雄於被查獲的前幾天，在芎林鄉石碧潭附近的國小外面，向他買的，原先我
      在電動遊樂場遇到他，他帶我到國小附近拿給我，一小袋二千元，只買這一次
      。另外有向甲○○買過一次，時間大約是八十六年十月十一月間，因時間久了
      ，詳細的時間已記不得，在竹東鎮上郵局對面的遊樂場買一小袋，二千元也只
      買一次。」（同上卷第五二頁反面），核丙○○就向被告購買安非他命次數所
      為供述，前後並不一致，且與其嗣後於原審所為「（有無向甲○○購買安非他
      命）沒有，我不認識甲○○，我是跟一綽號叫『阿雄』的買了二千元安非他命
      。」、「（提示警詢筆錄；何以在警局說是向甲○○購買安非他命）我沒有說
      過話。」（原審卷第四十頁反面）否認向被告購買安非他命之供述，亦相矛盾
      ，而被告自警詢、偵查、原審、上訴審及本院調查審理中，均堅決否認有任何
      販賣安非他命予丙○○之情事，且在丙○○住處所查獲物品，亦據丙○○於警
      詢中供明為渠所有，被查獲之安非他命亦非向被告購買，此外復無其他積極證
      據足為丙○○前於警詢、偵查中所為向被告購買安非他命該部分陳述確屬真實
      之佐證，自不得徒憑丙○○所為尚具有瑕疵之指述，遽為被告於八十六年十月
      至十一月間販賣安非他命予丙○○之唯一依據。
    (二)乙○○於八十七年二月十二日下午四時二十五分許，在新竹縣竹東火車站前為
      警查獲後，於同日在苗栗縣警察局頭份分局警詢時先供稱「（你向何人購買安
      非他命）平時向竹東鎮○○路一帶電動遊樂場內綽號叫阿丁男子購買‧‧‧今
      日我至遊樂場後向阿丁買安非他命，阿丁說身上沒有貨，叫我至竹東火車站前
      有長髮廋高男子，著藍色毛線衣黑色西褲男子向他購買即可。」、「經警方指
      給我，才知甲○○本人，因為之前我未曾看過宋本人，也沒有任何財物或其他
      糾紛。」（偵一０四八號卷第五頁），嗣於第二次警詢時，始供稱「我向甲○○購買安非命一小包（約四‧一公克），價值新臺幣四萬元，約定拿到貨後才
      付錢給他。」、「在我家馬路旁，大約一月底，拿了五千元，購買０‧一七公
      克。」（同上卷第六頁反面），同年月十三日檢察官偵訊時復供稱「向甲○○
      買過二次，一月三十一日及昨天向他買的。」、「（如何購買）我大都在家用
      0000000號電話打他的000000000行動電話或呼叫他0000
      00000號呼叫器，我前晚及昨天下午三點多有打。」、「（一月三十一日
      買的那次是幾號聯絡）在一月二十八日打電話聯絡，約在外面交貨，一月三十
      一日買五千元，昨天買四萬元。」（同上卷第二三頁反面、第二四頁），再於
      原審供稱「當天我約甲○○在竹東火車站見面，在火車站遇見丁○○及其朋友
      ，然後就一道去見甲○○買安非他命，交貨時即為警查獲。」（原審卷第四一
      頁反面），嗣於原審及本院調查時，又改稱係與被告甲○○合資購買（原審卷
      第五五、一一五頁；本院卷第四四頁），核乙○○歷次所為是否向被告甲○○
      購買安非他命之陳述並不一致，則所為不利於被告甲○○指述部份是否與事實
      相符，自應賴其他積極證據佐證，始足援為認定被告犯罪事實之基礎。經查：
      (1)乙○○於警詢、偵查中供稱渠於八十七年一月三十一日以五千元向被告購買
        ０‧一七公克安非他命，同年月十二日再以四萬元向被告購買約四‧一公克
        安非他命，依第一次販賣價額換算結果，被告第二次所出售四‧一公克安非
        他命價值應達十二萬零五百八十八元，固以安非他命輒因貨源是否充沛及警
        方查緝致價額有所變動，然於相距十二天的期間內價額竟劇降為三分之一，
        核與事理即屬相悖。
      (2)乙○○於八十七年二月十三日在偵查中供稱渠以0000000號電話與被
        告所使用000000000行動電話或0000000000號呼叫器聯
        絡，分別於八十七年一月二十八日與被告聯絡後，於同年月三十一日交貨，
        並於同年二月十一、十二日聯絡，而約在竹東火車站前云云。然乙○○以所
        使用電話與被告所使用000000000電話聯絡，計於八十七年一月七
        日三通、十四日一通、十九日一通、廿一日二通、廿三日三通、廿六日五通
        、廿七日四通、廿八日五通、卅一日五通、同年二月三日二通，另自同年二
        月十二日十二時廿七分起至下午二時五十分止，十次以前開呼叫器號碼聯絡
        被告，有中華電信股份有限公司台灣北區電信分公司通話紀錄在卷（偵一０
        四八號卷第四二至四五頁），而被告所使用000000000行動電話於
        該上開期間內並無與0000000號電話通話紀錄，有卷附中華電信股份
        有公司臺灣北區電信分公司新竹營運處函附通話紀錄可稽（偵六六九號卷第
        七０至九一頁）。經核上開通話情形，並無乙○○於八十七年二月十一日與
        被告聯絡之紀錄，乙○○所為曾於八十七年二月十一日與被告聯絡之指述，
        即與事實不符；又該通話紀錄固能證明乙○○確有與被告聯絡之事實，然並
        不足以證明必定係供聯絡販賣安非他命事宜，況乙○○於八十七年一月二十
        九日前與被告聯絡次數達二十四次，並非僅於二十八日始與被告聯絡，益足
        徵二人平日即有以電話聯絡，核與一般人使用電話聯絡之習慣亦無相悖之處
        ，自難憑該通話紀錄為被告確有販賣安非他命予乙○○之佐證。
      (3)本件苗栗縣警察局員警查獲被告涉嫌販賣安非他命予乙○○，據證人即巡官
        林銘洋於原審證稱「當天丁○○來派出所報案稱知道有人在交易安非他命，
        然後告訴我，對象他不是很清楚，只知道叫『阿貴』，另一姓名不詳，地點
        在竹東火車站某處，因姓名不詳情形下，我便要求丁○○帶我們去，我指派
        四位同仁去圍捕。」（原審卷第一二六頁），證人即警員富大地於原審證稱
        「下午二點三十分開車出發，我單獨開一輛車載丁○○，先到乙○○家，由
        蕭和黃接洽，之後三人一起坐車到竹東火車站，到火車站後，甲○○開一輛
        白色喜美車過來看一下，都沒說話，離開後大概十分鐘後又回來，回到竹東
        火車站，把車停好，然後我們上他的車，由我坐在駕駛座旁邊，他就從衣服
        裡拿出安非他命來，然後發現我是警察後，就把安非他命丟掉車門邊，然後
        我就通知我的同事一起協助。」、「（如何得知蕭在裡面打電話）我不知道
        他們有無確實打電話，但他們在裡面聯絡好，就說好了，可以走了。」（同
        上卷第一三三頁正反面），而證人丁○○於原審囑託臺灣苗栗地方法院訊問
        時證稱「我約乙○○，乙○○約甲○○，當天我約乙○○是要向他買安非他
        命，我拿三萬元給他，黃某拿一大包給我。」（同上卷第九四頁），於本院
        調查時復證稱「我打電話給乙○○，問乙○○有無東西，我只是要向乙○○
        要安非他命，並不是購買。」、「（乙○○有無告訴你要交給你之安非他命
        來源）沒有。」（本院卷第五九、六０頁）。核上開證人所為證詞，被告甲○○顯非因乙○○於八十七年二月十一日與彼聯絡始前往竹東火車站，以販
        賣安非他命予乙○○，而在現場查扣之安非他命，雖據證人富大地於原審證
        稱係由被告持有，然丁○○所欲購買之安非他命，究係於被告交付富大地之
        際，因發覺富大地為警察而丟棄於車門邊，抑或已由乙○○交付丁○○，證
        人富大地、丁○○就該部份所為證詞並非一致，且證人乙○○、丁○○分別
        證稱約定購買四萬元、三萬元安非他命，然被告於警詢、偵查及歷次審理中
        ，均否認係渠販賣所持有，且本件並無四萬元或三萬元扣案可供為向被告購
        買安非他命支付款項之佐證，自難徒憑證人富大地之證詞，遽認該安非他命
        係被告為販賣而持有。
      (4)新竹縣警察局橫山分局於八十七年二月十三日，持檢察官於同年月十一日核
        發搜索票，在新竹縣竹東鎮五豐里三鄰七四號執行搜索結果，查得安非他命
        包裝袋、吸食器、電子秤、計算機等物品，被告甲○○當時亦在場，固有搜
        索扣押證明筆錄在卷可稽（偵六六九號卷第四八頁），然該物品均屬傅榮輝
        所有，業經載明於搜索扣押筆錄，與本件被告所涉販賣安非他命行為，自無
        關連性，要不得因被告於搜索時在場，憑以推測其即有販賣安非他命行為。
    綜右理由，本件公訴人所引證據均不足以認定被告確有非法販賣安非他命之行為
    ，此外復無其他積極證據足為被告販賣安非他命行為之佐證，應認公訴意旨所指
    被告非法販賣麻醉藥品罪嫌行為，尚屬不能證明。
四、原審未就公訴人引用證據所具瑕疵予以詳查，遽對被告為論罪科刑之判決，自有
    未合，被告否認犯罪而提起上訴，為有理由，應由本院將原審判決撤銷，並改為
    被告無罪之諭知。
據上論斷，應依刑事訴訟法第三百六十九條第一項前段、第三百六十四條、第三百零
一條第一項前段判決如主文。
本案經檢察官吳慎志到庭執行職務
中    華    民    國      九十二      年      十      月      十四      日
                            臺灣高等法院刑事第十九庭
                                審判長法  官  許  國  宏
                                      法  官  洪  光  燦
                                      法  官  林  勤  純
右正本證明與原本無異。
檢察官如不服本判決應於收受送達後十日內向本院提出上訴書，未附理由時應於提起
上訴後十日內向本院提出上訴理由書（均應按被告人數提出繕本）。
被告不得上訴。
                                      書記官  葉  瑩  庭
中    華    民    國      九十二      年      十      月      十六      日


司法院資訊處製作；財團法人民間司法改革基金會備份。
